臺灣高等法院刑事裁定
111年度抗字第1852號
抗  告  人
即  聲請人  陳錫壽


                    （現於法務部矯正署泰源技能訓練所執行中）
被      告  林建和



上列抗告人因被告違反毒品危害防制條例案件聲請更正判決，不
服臺灣宜蘭地方法院中華民國111年10月25日所為駁回聲請更正
判決之裁定（111年度聲字543號裁定），提起抗告，本院裁定如
下：
    主  文
抗告駁回。
    理  由
一、原裁定意旨略以：抗告人即聲請人陳錫壽（下稱抗告人）聲
    請更正臺灣宜蘭地方法院108年度訴字第344號確定判決（下
    稱本案判決），有關「犯罪事實」欄中被告林建和即係綽號
    「太陽」男子之記載，經原審調閱判決書並核其內容，認該
    判決並無文字內容與法院本來之意思不符等誤寫、誤算或其
    他類似之顯然錯誤之情事，依法自不得更正，而駁回抗告人
    之聲請更正。另說明抗告人提出之最高法院110年度台非字
    第183號判決意旨，係認抗告人涉嫌販賣第二級毒品案件為
    警查獲初始即坦承犯行，並供稱其來源是向綽號「太陽」購
    買，惟於第二審否認販賣，且於歷次審理期間，對於「太陽
    」真實姓名年籍等資訊，始終語焉不詳，則於抗告人本院98
    年度上更㈠字第429號判決確定前，未曾提及林建和為其毒品
    來源之事實，法院因此無從調查，從而，認本案並無因抗告
    人供出毒品來源而查獲其他共犯之情形，無毒品危害防制條
    例第17條第1項減輕其刑規定之適用，難認有何不適用法規
    之違法。是以，抗告人係因未能於本院98年度上更㈠字第429
    號判決確定前，供出其毒品上游即綽號「太陽」之真實姓名
    年籍，以供檢警或法院調查，致未能獲減刑適用，核與林建
    和之本案判決內有無記載林建和為綽號「太陽」之人無涉等
    語。　　
二、抗告意旨略以：抗告人前因販賣毒品案件，經本院98年度上
    更㈠字第429號判處有期徒刑16年確定，抗告人於審理中曾供
    出毒品來源係綽號「太陽」之男子，嗣於107年6月服刑期間
    ，偶然得知綽號「太陽」之人真實姓名為林建和，立即具狀
    向臺灣新北地方檢察署告發，宜蘭分局偵查隊員並至法務部
    矯正署泰源技能訓練所偵訊抗告人，且提供照片口卡供抗告
    人指認，另前往法務部○○○○○○○偵訊林建和，抗告人並於林
    建和涉案之臺灣宜蘭地方法院108年度訴字第344號案件審理
    中，以證人身分出庭指認林建和曾於96年7月間販賣甲基安
    非他命予抗告人之事實，林建和亦坦承不諱，且供稱其毒品
    來源為綽號「嘉和」及另名相同綽號「太陽」之男子，抗告
    人於本案判決林建和販賣毒品確定後，據此提起非常上訴，
    然經最高法院110年度台非字第183號判決駁回，而最高法院
    所引用本案判決內容，並未詳載林建和即為綽號「太陽」之
    男子，且本案判決內亦未記載林建和所供出綽號「嘉禾」與
    另名綽號「太陽」之人為上游，致最高法院誤認抗告人未供
    出毒品上游，無法符合毒品危害防制條例第17條第1項規定
    減輕其刑。爰請求將本案判決中「太陽」更正為「太陽」即
    為林建和，以維抗告人權益云云。　　　　　
三、按刑事判決如有誤寫、誤算，或其他類此之顯然錯誤，或其
    正本與原本不符者，依司法院釋字第43號解釋，法院固得準
    用民事訴訟法第232條第1項之規定，依聲請或依職權，以裁
    定更正之。次按更正裁判者，並非法院就事件之爭執重新為
    裁判，不過將裁判中誤寫、誤算或其他類此顯然之錯誤，加
    以更正，使裁判中所表示者，與法院本來之意思相符，原裁
    判之意旨並未因而變更。判決所表示之意思與法院本來之意
    思相符者，自非錯誤，依法不得更正（最高法院111年度台
    抗字第612號裁定意旨參照）。是所謂所謂誤寫、誤算或其
    他類此之顯然錯誤，應指依判決中之文字、數字等資料顯示
    ，於判決中所表示者與法院本來之意思顯然不符者而言，若
    未能從判決主文、理由等資料顯示判決所表示與法院本來之
    意思不符，即難認屬「顯然錯誤」，自難逕予裁定更正
四、經查：
(一)抗告人聲請更正之本案判決，業於犯罪事實欄記載「其後，
    陳錫壽因本案遭判重刑，幾經查訪得知與其交易之人本名為
    林建和，始於107年7月5日具狀向臺灣新北地方檢察署告發
    林建和上開販毒犯行，因而循線查獲」等語，已說明林建和
    係因抗告人告發而查獲等情（參本案判決第2頁），雖未記
    載林建和之綽號，亦無礙法院認定林建和為抗告人毒品上游
    之事實，堪認本案判決內容即為法院本來之意思，並無何文
    字誤寫之情事。
(二)按毒品危害防制條例第17條第1項所謂「供出毒品來源，因
    而查獲」，係指具體提供與本案毒品來源有關之其他正犯或
    共犯資料，使調查或偵查犯罪之機關或公務員（下稱偵查機
    關）知悉而對之發動調查或偵查，並因此確實查獲其人、其
    犯行，始足當之，倘僅具開始或移送偵查之嫌疑而已，即與
    本條項所稱之「查獲」要件不侔。而法院非屬偵查犯罪之機
    關，故不論被告在司法警察（官）調查、檢察官偵查或法院
    審判中供出毒品來源，事實審法院僅須於言詞辯論終結前，
    調查被告之供出毒品來源行為，是否已因此使偵查機關破獲
    毒品來源之人及其事，而符合減免其刑之規定，以資審認（
    最高法院111年度台上字第3111號、111年度台上字第3744號
    判決意旨參照）。抗告人於本院98年度上更㈠字第429號判決
    確定前，雖有供出毒品上游為綽號「太陽」之人，然並未提
    供綽號「太陽」之人具體資料，偵查機關並未因此在該案言
    詞辯論終結前破獲抗告人之毒品來源，抗告人自無從依毒品
    危害防制條例第17條第1項減輕其刑。嗣抗告人於其所涉販
    毒案件判決確定後，雖查得毒品上游「太陽」之真實姓名等
    資料而提出告發，然其於上開確定判決前確實無供出毒品來
    源因而查獲之情形，並未因此改變，是抗告意旨以最高法院
    110年度台非字第183號判決因本案判決記載不明，誤認抗告
    人未供出毒品上游，無法符合毒品危害防制條例第17條第1
    項規定減輕其刑云云，恐有誤解，亦與法律規定得聲請更正
    判決之要件不符，抗告人自不得據此聲請以裁定更正判決。
    　　
(三)綜上所述，原審裁定駁回本件聲請，於法並無不合。抗告人
    猶執前詞提起抗告，指摘原裁定不當，為無理由，應予駁回
    。
五、據上論斷，應依刑事訴訟法第412條，裁定如主文。
中　　華　　民　　國　　111 　年　　12　　月　　14　　日
              　　刑事第十八庭  審判長法　官  何俏美
                                      法　官  黃紹紘
                                      法　官  陳海寧
以上正本證明與原本無異。
不得再抗告。
                                      書記官  謝文傑
中　　華　　民　　國　　111 　年　　12　　月　　15　　日